---
title: "Proyecto Final Genómica"
author: "Plascencia Bahena Ximena & Ceci Salinas"
date: '2022-05-22'
output: html_document
---

```{r setup, include=FALSE}
knitr::opts_chunk$set(echo = TRUE)
```

**Nuestro proyecto busca encontrar sí existe una relación en factores sociales, educativos y generacionales, con creencias sobre SARS-CoV-2 y la vacunación.**

Vamos a generar una red donde observemos los dosis de vacuna por individuo
```{r}
VacunasM <- read.csv("vacunas.xlsx - Hoja1.csv")
## Establecemos los nombres de las columnas en la fila 1
rownames(VacunasM)<-VacunasM[,1]
#Eliminamos la fila 1 de la base de datos que contiene nombres
VacunasM <- VacunasM[,-1]
#Visualizamos nuestra base de datos
VacunasM
```
```{r}
#Convertimos nuestra base de datos en una matriz
VacunasMM <- as.matrix(VacunasM)
#Vamos a hacer una matriz de correlación para tener valores entre 0 y 1 que nos indiquen 
#la correlación entre infividuos
VacunasCor <- cor(t(VacunasMM))
#ponemos los valores de la diagonal en 0
diag(VacunasCor)<-0

```

Imprimimos el heatmap
```{r, echo=FALSE}
#Con la matriz de correlación podemos hacer un heatmap para observar los grupos que se forman
heatmap(VacunasCor)
```

Vamos a contruir la red

```{r}
##Vamos a hacer que los valores de la correlación queden entre 0 y 1
VacunasAd1 <- (1+VacunasCor)/2
#Ponemos en 0 la diagonal de la matriz
diag(VacunasAd1)<-0
#Indicamos que los valores mayores a 0.75 se les ponga un 1
Vcerouno <- ifelse(VacunasAd1>0.75,1,0)
#Convertimos a matriz
Vcerouno <- as.matrix(Vcerouno)

#Cargamos la libreria de igraph
library(igraph)

#Convertimos nuestra matriz en una matriz de Adyacencia
AdyacenciaV <- graph_from_adjacency_matrix(Vcerouno)


V(AdyacenciaV)$size<-degree(AdyacenciaV,mode="in")*3  #Hacemos el tamaño de los nodos por el valor del degree de entrada
V(AdyacenciaV)$color="#96F7D2" #les ponemos colorcito
V(AdyacenciaV)$shape="sphere" #establecemos forma
E(AdyacenciaV)$color="white" #damos color a las conexiones

```

```{r, echo=FALSE}
#Hacemos el fondo de los plots a color negro
par(bg="black")

#Imprimimos el plot

plot(AdyacenciaV,edge.arrow.size=0.15,edge.curved=0.3,vertex.label.font=15, 
     vertex.label.color="#F1F7E7",vertex.label.cex=0.7)
```

Observamos la presencia de tres grupos muy marcados por lo que decidimos no realizar un cluster

**Ahora realizaremos lo mismo por área de trabajo**

```{r}
AreaM <- read.csv("area.xlsx - Hoja1.csv")
## Establecemos los nombres de las columnas en la fila 1
rownames(AreaM)<-AreaM[,1]
#Eliminamos la fila 1 de la base de datos que contiene nombres
AreaM <- AreaM[,-1]
#Visualizamos nuestra base de datos
AreaM
```
```{r}
#Convertimos nuestra base de datos en una matriz
AreaMM <- as.matrix(AreaM)
#Vamos a hacer una matriz de correlación para tener valores entre 0 y 1 que nos indiquen 
#la correlación entre infividuos
AreaCor <- cor(t(AreaMM))
#ponemos los valores de la diagonal en 0
diag(AreaCor)<-0

```

Imprimimos el heatmap
```{r, echo=FALSE}
#Con la matriz de correlación podemos hacer un heatmap para observar los grupos que se forman
heatmap(AreaCor)
```

Vamos a contruir la red

```{r}
##Vamos a hacer que los valores de la correlación queden entre 0 y 1
AreaAd1 <- (1+AreaCor)/2
#Ponemos en 0 la diagonal de la matriz
diag(AreaAd1)<-0
#Indicamos que los valores mayores a 0.75 se les ponga un 1
Acerouno <- ifelse(AreaAd1>0.75,1,0)
#Convertimos a matriz
Acerouno <- as.matrix(Acerouno)

#Cargamos la libreria de igraph
library(igraph)

#Convertimos nuestra matriz en una matriz de Adyacencia
AdyacenciaA <- graph_from_adjacency_matrix(Acerouno)


V(AdyacenciaA)$size<-degree(AdyacenciaV,mode="in")*3  #Hacemos el tamaño de los nodos por el valor del degree de entrada
V(AdyacenciaA)$color="#96F7D2" #les ponemos colorcito
V(AdyacenciaA)$shape="sphere" #establecemos forma
E(AdyacenciaA)$color="white" #damos color a las conexiones

```

```{r, echo=FALSE}
#Hacemos el fondo de los plots a color negro
par(bg="black")

#Imprimimos el plot

plot(AdyacenciaA,edge.arrow.size=0.15,edge.curved=0.3,vertex.label.font=15, 
     vertex.label.color="#F1F7E7",vertex.label.cex=0.7)
```

Separamos por clusters

```{r}
eb <- cluster_edge_betweenness(AdyacenciaA, directed = TRUE)
table(membership(eb))

#Nos indica la presencia de 11 clusters
```

```{r, echo=FALSE}
#Hacemos el fondo de los plots a color negro
par(bg="black")

#Imprimimos el plot

plot(eb, AdyacenciaA)#separa y colorea los clusters

#Hubiera esperado solo 7 clusters por los resultados del heatmap, pero salieron 11
```

Por, último haremos uno con la fuente principal de información

```{r}
FuenteM <- read.csv("fuente de información.xlsx - Hoja1.csv")
## Establecemos los nombres de las columnas en la fila 1
rownames(FuenteM)<-FuenteM[,1]
#Eliminamos la fila 1 de la base de datos que contiene nombres
FuenteM <- FuenteM[,-1]
#Visualizamos nuestra base de datos
FuenteM
```

```{r}
#Convertimos nuestra base de datos en una matriz
FuenteMM <- as.matrix(FuenteM)
#Vamos a hacer una matriz de correlación para tener valores entre 0 y 1 que nos indiquen 
#la correlación entre infividuos
FuenteCor <- cor(t(FuenteMM))
#ponemos los valores de la diagonal en 0
diag(FuenteCor)<-0

```

Imprimimos el heatmap
```{r, echo=FALSE}
#Con la matriz de correlación podemos hacer un heatmap para observar los grupos que se forman
heatmap(FuenteCor)
```

Vamos a contruir la red

```{r}
##Vamos a hacer que los valores de la correlación queden entre 0 y 1
FuenteAd1 <- (1+FuenteCor)/2
#Ponemos en 0 la diagonal de la matriz
diag(FuenteAd1)<-0
#Indicamos que los valores mayores a 0.75 se les ponga un 1
Fuenteuno <- ifelse(FuenteAd1>0.75,1,0)
#Convertimos a matriz
Fuenteuno <- as.matrix(Fuenteuno)

#Cargamos la libreria de igraph
library(igraph)

#Convertimos nuestra matriz en una matriz de Adyacencia
AdyacenciaF <- graph_from_adjacency_matrix(Fuenteuno)


V(AdyacenciaF)$size<-degree(AdyacenciaF,mode="in")*3  #Hacemos el tamaño de los nodos por el valor del degree de entrada
V(AdyacenciaF)$color="#96F7D2" #les ponemos colorcito
V(AdyacenciaF)$shape="sphere" #establecemos forma
E(AdyacenciaF)$color="white" #damos color a las conexiones

```

```{r, echo=FALSE}
#Hacemos el fondo de los plots a color negro
par(bg="black")

#Imprimimos el plot

plot(AdyacenciaF,edge.arrow.size=0.15,edge.curved=0.3,vertex.label.font=15, 
     vertex.label.color="#F1F7E7",vertex.label.cex=0.7)
```

Separamos por clusters

```{r}
eb <- cluster_edge_betweenness(AdyacenciaF, directed = TRUE)
eb
table(membership(eb))

#Nos indica la presencia de 3 clusters
#El primero con 25 personas es el grupo que se informo de la vacunación por medio del comunicado oficial
#El segunfo de 20 personas se informo por medio de noticias en redes sociales
#El tercero de 11 por medio de articulos cientificos
```
```{r, echo=FALSE}
#Hacemos el fondo de los plots a color negro
par(bg="black")

#Imprimimos el plot

plot(eb, AdyacenciaF)#separa y colorea los clusters

#Hubiera esperado solo 7 clusters por los resultados del heatmap, pero salieron 11
```

*Ahora vamos a los análisis estadísticos* 

```{r}
#Cargamos nuestra base de datos completa
datos <- read.csv("Datos - Hoja 1.csv")

#Cargamos las siguientes librerias
library(Rmisc) 
library(lattice)
library (plyr)

```

Primero veremos si el sector tiene un efecto sobre el número de dosis que se puso cada individuo

```{r}

resumenD <- summarySE (datos, #base de datos
                      measurevar = "Dosis", 
                      groupvars = "Sector") 
resumenD #imprime el resumen con los datos de dieta y peso con, sd, se y ci


```

```{r}

#cargar ggplot2 que contiene la funci?n ggplot para hacer la grafica

library (ggplot2) 
graficaD <- ggplot(resumenD, aes(x = Sector, y = Dosis, fill = Sector)) + #objeto con los datos y su variable, rellenar color por dietas
    geom_bar(position = position_dodge (), stat = "identity") + #tipo de grafica de barras
    geom_errorbar(aes(ymin = Dosis - ci, ymax = Dosis + ci), #intervalo de confianza
                  width =.1, 
                  position = position_dodge(.9)) #cargar datos de la grafica
```

Imprimimos la gráfica
```{r, echo=FALSE}
graficaD

#Vemos que el promedio de vacunas puestas es de 2 sin importar el sector 
```

Hacemos una anova
```{r}

#El sector dónde se desarrollan tiene efectos en el número de dosis que se pusieron
pruebac <- aov (Dosis ~ Sector , datos)
pruebac

#Imprimimos el resumen de nuestra anova
summary (pruebac)

#Valor de P de 0.24 se rechza la hipotesis
```
Hay una relación con la fuente de información sobre vacunación y la cantidad de dosis
```{r}

resumenI <- summarySE (datos, #base de datos
                      measurevar = "Dosis", 
                      groupvars = "InfVacunacion") 
resumenI #imprime el resumen con los datos de dieta y peso con, sd, se y ci

```
```{r}

#cargar ggplot2 que contiene la funci?n ggplot para hacer la grafica

library (ggplot2) 
graficaI <- ggplot(resumenI, aes(x = InfVacunacion, y = Dosis, fill = InfVacunacion)) + #objeto con los datos y su variable, rellenar color por dietas
    geom_bar(position = position_dodge (), stat = "identity") + #tipo de grafica de barras
    geom_errorbar(aes(ymin = Dosis - ci, ymax = Dosis + ci), #intervalo de confianza
                  width =.1, 
                  position = position_dodge(.9)) #cargar datos de la grafica
```

```{r, echo=FALSE}
graficaI
```

Hacemos una anova
```{r}

#El sector dónde se desarrollan tiene efectos en el número de dosis que se pusieron
pruebaI <- aov (Dosis ~ InfVacunacion , datos)
pruebaI

#Imprimimos el resumen de nuestra anova
summary (pruebaI)

#Valor de P de 0.34 se rechza la hipotesis
```

Por último vemos si la edad influye en cómo es que se informaron las personas

```{r}

resumenE <- summarySE (datos, #base de datos
                      measurevar = "Edad", 
                      groupvars = "InfVacunacion") 
resumenE #imprime el resumen con los datos de dieta y peso con, sd, se y ci

```
```{r}

#cargar ggplot2 que contiene la funci?n ggplot para hacer la grafica

library (ggplot2) 
graficaE <- ggplot(resumenE, aes(x = InfVacunacion, y = Edad, fill = InfVacunacion)) + #objeto con los datos y su variable, rellenar color por dietas
    geom_bar(position = position_dodge (), stat = "identity") + #tipo de grafica de barras
    geom_errorbar(aes(ymin = Edad - ci, ymax = Edad + ci), #intervalo de confianza
                  width =.1, 
                  position = position_dodge(.9)) #cargar datos de la grafica
```

```{r, echo=FALSE}
graficaE
```

Hacemos una anova
```{r}

#El sector dónde se desarrollan tiene efectos en el número de dosis que se pusieron
pruebaE <- aov (Edad ~ InfVacunacion , datos)
pruebaE

#Imprimimos el resumen de nuestra anova
summary (pruebaE)

#Valor de P de 0.1 se rechza la hipotesis
```